臺灣高等法院高雄分院刑事判決　　　　 96年度上易字第799號
上　訴　人　臺灣高雄地方法院檢察署檢察官
被　　　告　甲○○
上列上訴人因被告電子遊戲場業管理條例案件，不服臺灣高雄地
方法院96年度簡上字第300 號中華民國96年7 月4 日第一審判決
（聲請簡易處刑案號：臺灣高雄地方法院檢察署96年度撤緩偵字
第23號），提起上訴，本院判決如下：
    主  文
上訴駁回。
    理  由
一、聲請簡易判決處刑意旨略以：被告甲○○未依電子遊戲場業
    管理條例規定，向主管機關申請核發電子遊戲場業營利事業
    登記證，即基於經營電子遊戲場業之犯意，自民國94年8 月
    21日起，在公眾得出入設於高雄縣旗山鎮○○街22號「唯貞
    租書店」內，擺設具聲光、影像之電子遊戲機「將王水果盤
    」1 台（含IC板1 塊），並隨時插電營業，供不特定顧客投
    幣入上開機具，並利用電子方式，操縱把玩，而經營電子遊
    戲場業。嗣於94年8 月24日20時41分許，為警臨檢查獲，並
    當場扣得上開電子遊戲機1 台（含IC板1 塊），因認被告違
    反電子遊戲場業管理條例第22條之罪。
二、按「於緩起訴前，因故意犯他罪，而在緩起訴期間內受有期
    徒刑以上刑之宣告者」，被告於緩起訴期間內，檢察官得依
    職權或依告訴人之聲請撤銷原處分，繼續偵查或起訴，刑事
    訴訟法第253 條之3 第2 款定有明文。又此一規定之撤銷緩
    起訴條件，係於91年2 月8 日修正通過實施緩起訴制度時一
    併增訂，而關於此一緩起訴處分撤銷事由，其實質內容與94
    年2 月2 日修正公布95年7 月1 日施行之刑法（以下稱修正
    前刑法）第75條第1 項所規定撤銷緩刑宣告事由之要件相同
    ，均係以「於緩起訴（緩刑）前，因故意犯他罪，而在緩起
    訴（緩刑）期間內『受有期徒刑以上刑之宣告者』」為要件
    。又刑法第75條關於撤銷緩刑之規定，於修正前係規定緩刑
    期內故意犯他罪或緩刑前故意犯他罪，「而在緩刑期內受有
    期徒刑以上刑之宣告者」，惟此所稱受刑之宣告，係別乎刑
    之執行而言，而撤銷緩刑之宣告，既以受有期徒刑以上刑之
    宣告為前提要件，當然須俟宣告刑之裁判確定後，始得撤銷
    緩刑之宣告（司法院院字第387 號解釋意旨參照），而於上
    開刑法修正時，即以實務上認「以後案之裁判已經確定，始
    得撤銷緩刑之宣告」，因而將刑法第75條第1 項第1 、2 款
    明訂為「因故意犯他罪，而在緩刑期內受不得易科罰金之有
    期徒刑以上刑之宣告『確定』者」，此參諸刑法第75條立法
    理由亦明。而上開撤銷緩起訴處分之事由，既與撤銷緩刑之
    要件並無不同，故刑事訴訟法第253 條之3 第1 項第2 款所
    規定之「受有期徒刑以上刑之宣告」者，自應指已確定者而
    言（法務部94年12月16日法檢字第0940805242函亦採同一見
    解），是檢察官以該事由而撤銷緩起訴者，應待他罪於緩起
    訴期間內受有期徒刑以上刑之宣告確定者，始得為之。
三、又按經檢察官為緩起訴處分之案件，依職權撤銷原緩起訴處
    分，並提起公訴（或聲請簡易判決處刑）時，該撤銷原緩起
    訴處分之處分，如係重大違背法令，不生實質之效力，與未
    經撤銷原緩起訴處分無異，其後所提起之公訴（或聲請簡易
    判決處刑），因違背刑事訴訟法第253 條之3 第1 項第2 款
    以原緩起訴處分已經撤銷為前提之規定，應認其起訴（或聲
    請簡易判決處刑）之程序違背規定，依刑事訴訟法第303 條
    第1 款之規定，為不受理之判決，始為適法（最高法院94年
    度台非字第181 號判決意旨參照）。再按起訴之程序違背規
    定者，應諭知不受理之判決，並得不經言詞辯論為之，刑事
    訴訟法第303 條第1 款、第307 條分別定有明文。
四、經查：
  (一)被告前因違反電子遊戲場業管理條例案件，經臺灣高雄地方
    法院檢察署檢察官於94年9 月27日以94年度偵字第20486 號
    為緩起訴處分確定，緩起訴期間自94年10月24日至95年10月
    23日止，有該緩起訴處分書及94年度緩字第2677號緩起訴執
    行卷宗各1 份在卷可稽；另被告於緩起訴前之91年間違反水
    土保持法案件，於緩起訴期間即95年5 月25日經本院以95年
    度上訴字第107 號判處有期徒刑1 年6 月，檢察官即據此依
    刑事訴訟法第253 條之3 第1 項第2 款之規定，以95年度撤
    緩字第396 號撤銷緩起訴處分，經臺灣高等法院高雄分院檢
    察署以95年度上聲議字第1519號駁回再議，經檢察官以96年
    度撤緩偵字第23號向本院聲請簡易判決處刑，有94年度緩字
    第2677號執行卷、95年度撤緩字第396 號偵查卷及再議駁回
    處分書等附卷可參，上開事實，均堪認定。
  (二)惟被告前違反水土保持法案件，雖經本院以95年度上訴字第
    107 號判處有期徒刑1 年6 月，然業經被告不服向最高法院
    提起上訴，迄未確定，此據被告陳述在卷，並經原審法院向
    本院及最高法院查詢在卷，有公務電話紀錄2 紙附卷可憑，
    復有臺灣高等法院被告前案紀錄表在卷可稽，依首揭說明，
    足認檢察官前以刑事訴訟法第253 條之3 第1 項第2 款所為
    撤銷緩起訴處分，不符合撤銷緩起訴處分之要件。此外，被
    告關於本件違反電子遊戲場業管理條例案件，前經檢察官以
    94年度偵字第396 號緩起訴處分所命履行之義務，均已履行
    完畢，且被告於緩起訴期間，亦無故意更犯有期徒刑以上之
    罪，經檢察官提起公訴，有臺灣高等法院被告前案紀錄表及
    緩起訴執行卷宗可憑，故被告亦無違反刑事訴訟法第253 條
    之3 第1 項第1 款、第3 款之符合撤銷緩起訴要件之事由。
  (三)檢察官以被告違反水土保持法案件經本院判處有期徒刑1 年
    6 月為由，所為撤銷緩起訴處分，依上開說明，因違背刑事
    訴訟法第253 條之3 第1 項第2 款以他案受有期徒刑判決確
    定之前提規定，係重大違背法令，不生實質之效力，與未經
    撤銷原緩起訴處分無異，其提起本件聲請簡易判決處刑，應
    認其聲請簡易判決處刑之起訴程序違背規定。
五、原審因而改依通常程序，並依刑事訴訟法第303 條第1 款、
    第307 條之規定，不經言詞辯論，為不受理之判決，核無違
    誤。檢察官則以：(一)刑事訴訟法第253 條之3 第1 項第2 款
    並無以「該刑之宣告，業經確定」為要，且偵查與審判之階
    段不同，不能比附援引，原審為上開解釋係創設法無明文之
    要件；(二)又緩起訴處分之規定自增訂以來，刑事訴訟法歷經
    6 次修正，均未為如上開修正後刑法第75條第1 項之修正，
    足見係立法者有意不修正，而非疏漏；(三)而修正前刑法第75
    條第1 項之規定，一旦事由成立，法院即須撤銷緩刑宣告，
    而無裁量餘地；而刑事訴訟法第253 條之3 第1 項則係規定
    檢察官「得」依職權或告訴人之聲請撤銷原處分，其係賦予
    檢察官裁量權，二者亦不相同，而不能相提並論。因認刑事
    訴訟法第253 條之3 第1 項第2 款之情形，既未規定須待他
    案判決確定檢察官始得撤銷原處分，則檢察官本乎裁量而為
    撤銷原處分，即無違法之處等語，而提起上訴，指摘原判決
    不當。本院認以上開理由認刑事訴訟法第253 條之3 規定撤
    銷緩起訴處分之文義，應探求立法意旨而為如上之解釋外，
    再考量如緩起訴前，被告因故意所犯他罪，雖經法院判決有
    罪，但既已上訴，而仍未確定，即仍有改判無罪之可能，檢
    察官若太早撤銷緩起訴，則一旦該他罪案件經判決無罪確定
    ，將不易善後，於被告之權益亦有重大損害，而若使被告權
    益受此重大損害，又無其他重於此被告權益之法益需要保護
    ，自非立法者之本意，故認所謂宣告刑自應指已確定者而言
    ，此應係該條規定之當然解釋，檢察官以上開情詞為由而提
    起上訴，尚無理由，應予駁回，並不經言詞辯論為之。
據上論斷，應依刑事訴訟法第372條、第368 條，判決如主文。
中　　華　　民　　國　　96　　年　　9 　　月　　4 　　日
　　　　　　　　　刑事第七庭  審判長法　官 莊飛宗
  　　　　　　　　　　　　　　　　  法　官 孫啟強
                                    法  官 邱明弘
以上正本證明與原本無異。
不得上訴。
中　　華　　民　　國　　96　　年　　9 　　月　　4 　　日
　　　　　　　　　　　　　　　　　　書記官 黃玉珠
